臺灣高等法院刑事裁定
111年度毒抗字第511號
抗  告  人
即  被  告  雷至誠




上列抗告人因聲請施以強制戒治案件，不服臺灣新北地方法院11
1年度毒聲字第392號，民國111年4月14日裁定（聲請案號：臺灣
新北地方檢察署111年度聲戒字第82號），提起抗告，本院裁定
如下：
    主  文
抗告駁回。
    理  由
一、原裁定意旨略以：抗告人即被告甲○○因施用第二級毒品案件
    ，經臺灣新北地方法院（下稱新北地院）以110年度毒聲字
    第1092號裁定送觀察、勒戒後，認有繼續施用毒品傾向，有
    前揭裁定書、本院被告前案紀錄表、法務部○○○○○○○○111年4
    月1日北所衛字第11113000600號函所附有無繼續施用毒品傾
    向證明書、有無繼續施用毒品傾向評估標準紀錄表在卷可查
    ，本件聲請洵屬有據，爰依毒品危害防制條例第20條第2項
    後段規定，令被告入戒治處所施以強制戒治，其期間為6個
    月以上，至無繼續強制戒治之必要為止，但最長不得逾1年
    等語。
二、抗告意旨略以：抗告人經過兩個月觀察勒戒，身心狀況正常
    ，已經沒有繼續施用毒品之傾向，應該不能僅憑勒戒處所片
    面的報告，即認為抗告人有強制勒戒之必要。又抗告人還有
    其他販賣第二級毒品案件，業經新北地院以110年度訴字第1
    226號刑事判決判處有期徒刑二年八月，另有新北地院110年
    訴字第1342號毒品案件及桃園地方法院其他案件尚在審理中
    ，因此抗告人可能會要在監服刑長達七、八年以上，實在沒
    有再送強制戒治之必要，請廢棄原裁定等語。
三、按觀察、勒戒後，檢察官或少年法院（地方法院少年法庭）
    依據勒戒處所之陳報，認受觀察、勒戒人無繼續施用毒品傾
    向者，應即釋放，並為不起訴之處分或不付審理之裁定；認
    受觀察、勒戒人有繼續施用毒品傾向者，檢察官應聲請法院
    裁定或由少年法院（地方法院少年法庭）裁定令入戒治處所
    強制戒治，其期間為六個月以上，至無繼續強制戒治之必要
    為止，但最長不得逾一年，毒品危害防制條例第20條第2項
    定有明文。次按勒戒處所應注意受觀察、勒戒人在所情形，
    經醫師研判其有或無繼續施用毒品之傾向後，至遲應於觀察
    、勒戒期滿15日前，陳報該管檢察官或少年法院（庭），觀
    察勒戒處分執行條例第8條第1項亦有明定。是依據上開規定
    ，受觀察、勒戒人有無繼續施用毒品之傾向，應由醫師研判
    。而關於有無繼續施用毒品傾向之評估標準，法務部已頒布
    「有無繼續施用毒品傾向評估標準評分說明手冊」、「有無
    繼續施用毒品傾向評估標準紀錄表」，上開評分說明手冊業
    已載明判定之原則：「受觀察勒戒人入所後，經過二週時間
    的觀察、勒戒，由處所及醫療人員依據其各項紀錄、資料及
    觀察勒戒期間之行為表現，加以評分。在勒戒人入所四至六
    週後，可再做一次評估以做必要之評分修正。每一大項皆有
    靜態因子與動態因子。先以靜態因子分數評分，靜態因子分
    數總分在60分（含）以上為『有繼續施用毒品傾向』；60分以
    下，與動態因子分數相加，如果總分在60分（含）以上，為
    『有繼續施用毒品傾向』」。是被告有無「繼續施用毒品傾向
    」，係依具體個案之臨床實務及相關事證等情綜合判定，有
    其相當之專業依據及標準，且涉及專門醫學，又衡酌強制戒
    治之目的，係為協助施用毒品者戒斷毒品之心癮及身癮所為
    之保安處分類型，而該評估標準係適用於每一位受觀察、勒
    戒處分之人，具一致性、普遍性、客觀性，倘其評估由形式
    上觀察，無擅斷或濫權等明顯不當之情事，法院宜予尊重。
四、經查：
㈠、被告因違反毒品危害防制條例案件，經新北地院以110年度毒
    聲字第1092號裁定送觀察、勒戒，被告於觀察、勒戒期間，
    經臺北看守所附設勒戒處所依110年3月26日修正實施之「有
    無繼續施用毒品傾向評估標準紀錄表」及「有無繼續施用毒
    品傾向評估標準說明手冊」評分結果為：①前科紀錄與行為
    表現部分合計為33分；②臨床評估部分合計為26分；③社會穩
    定度部分合計為5分。以上總分合計為64分（靜態因子共計5
    5分，動態因子共計9分），經評定為「有繼續施用毒品傾向
    」等情，有臺北看守所附設勒戒處所111年4月1日「有無繼
    續施用毒品傾向證明書」及「有無繼續施用毒品傾向評估標
    準紀錄表」各1件附卷可稽（見111年度毒偵緝字第631號卷
    第47、48頁）。該勒戒所綜合評分者係依個案之臨床實務及
    具體事證，判定被告為「有繼續施用毒品傾向」，是以原審
    據此令被告入戒治處所施以強制戒治洵屬有據，於法並無違
    誤。　
㈡、查被告前於89年、99年間有因施用毒品受觀察、勒戒及強制
    戒治之紀錄，另於74年、77年、80年、82年、86年、101年
    、102年、103年、107年間有多次因施用、轉讓或販賣毒品
    而經起訴並由法院判處罪刑之紀錄，有本院被告前案紀錄表
    在卷可按，被告除在監執行期間外，一旦釋放出監即常再犯
    毒品案件。而被告前因施用毒品等案件入監執行，甫於109
    年5月8日因縮短刑期假釋出監，竟於僅約半年後之同年11月
    9日再犯本案，此次於111年2月23日經警緝獲到案時，又於
    身上扣得甲基安非他命1包，並自承該日中午有施用安非他
    命等語（見毒偵緝631號卷第6頁正反面、第21至25頁之被告
    警詢供述、搜索扣押筆錄及扣押物品目錄表），實可徵被告
    戒除毒品之意志不堅，經多次判處罪刑後猶反覆施用毒品，
    單純在監執行顯不能協助被告徹底戒除施用毒品之「心癮」
    ，應有接續進行強制戒治之必要。是被告毒品及其他犯罪相
    關紀錄部分，自可評估其戒除毒癮及遵守法治之決心，而可
    作為被告是否有繼續施用毒品傾向之判定標準，且詳載於本
    院前案紀錄表及各該司法文書上，嗣再由醫師依據臨床實務
    及相關事證等情綜合判定，有相當之專業依據及標準，亦無
    擅斷或濫權等明顯不當之情事。
㈢、毒品危害防制條例規定強制戒治之目的，係針對因施用毒品
    成癮者，此處非僅指身癮者，心癮者尤其為甚，其難以戒絕
    斷癮，致再犯率偏高，將施用毒品者監禁於監獄內，僅能於
    人身自由受拘束期間防止其接觸毒品，因慣用毒品產生之「
    心癮」無法根除，自有持續收容於戒治處所施以強制戒治之
    必要。是雖抗告意旨稱其已因販賣毒品案件經新北地院判處
    有期徒刑二年八月，另尚有其他毒品相關案件尚在法院審理
    中，可能會在監服刑長達七、八年以上，但揆諸上開說明，
    應仍有施以強制戒治之必要，抗告意旨主張無再送強制戒治
    之必要云云，尚非可採。
五、綜上所述，本件檢察官之聲請洵屬有據，原裁定依毒品危害
    防制條例第20條第2項後段規定，裁定被告令入戒治處所施
    以強制戒治，其期間為6個月以上，至無繼續強制戒治之必
    要為止，但最長不得逾1年，經核其認事用法，並無違誤。
    被告執前開事由提起本件抗告，核無理由，應予駁回。
據上論斷，應依刑事訴訟法第412條，裁定如主文。
中　　華　　民　　國　　111 　年　　6 　　月　　7 　　日
                  刑事第二十庭  審判長法　官  王復生
                                      法　官  蕭世昌
                                      法　官  張紹省
以上正本證明與原本無異。
不得再抗告。
                                      書記官  莫佳樺
中　　華　　民　　國　　111 　年　　6 　　月　　7 　　日